最高法院刑事判決　　　　　　　　　　　　　　　八十八年度台上字第五四一九號
　　上　訴　人　甲○○
　　選任辯護人　葉秀美律師
右上訴人因殺人未遂案件，不服台灣高等法院中華民國八十六年九月八日第二審判決
（八十六年度上訴字第三八○四號，起訴案號：台灣台北地方法院檢察署八十五年度
偵字第二四二一九號），提起上訴，本院判決如左：
    主  文
原判決撤銷，發回台灣高等法院。
    理  由
本件原判決認定上訴人甲○○與其夫林清長二人，自民國八十四年三月八日結婚後不
久，感情甚為不睦，林清長因甲○○略通曉日語，乃強逼其至台北市○○○路一帶接
客賣淫，二人時常因上情而打架爭吵；八十五年十月六日上午十時許，二人再度在台
北市○○○路二六三號七樓之十九住處，因林清長向上訴人稱不要再作飯，去換衣服
準備接客云云，而發生爭執，林清長遭上訴人數落後，惱羞成怒欲毆打上訴人，詎上
訴人竟頓萌戕害林清長生命之犯意，基於殺人之故意，趁機拿起為其所有且置於廚房
之尖型菜刀一把，刺向林清長之右前胸骨下、上腹處，致林清長右前胸骨下及上腹處
深刺裂傷，深入前縱膈腔合併心包膜裂傷三點五公分×一公分，及腹腔合併肝臟淺裂
傷急性出血，嗣林清長自行下樓攔搭計程車前往台北市私立慶生醫院急救，始倖免一
死，而上訴人於第一審法院開庭時，將其所有供犯罪所用之尖型菜刀一把主動提出，
經原審法院當庭予以扣押等情。因而撤銷第一審變更檢察官起訴法條論處上訴人傷害
人之身體罪刑之判決，改判論處上訴人殺人未遂罪刑，固非無見。
惟查：(一)、科刑判決所認定之事實，與所採用之證據不相適合者，即屬證據上之理由
矛盾。又供犯罪所用之物以屬於犯人者為限，始得沒收，刑法第三十八條第三項定有
明文。原判決理由五說明扣案編號１所示之尖型菜刀一把，為上訴人所有，且係上訴
人用以殺害告訴人林清長未遂之工具，業據上訴人及告訴人二人所自承，並據以為宣
告沒收之諭知，核與上訴人及告訴人在第一審調查時均稱：「刀子是我們倆所有」（
第一審卷第五十一頁正面）之卷內筆錄資料不盡相符，自屬證據上理由矛盾。(二)、殺
人與傷害之區別，應以加害者下手時有無殺意為斷，至受傷之多寡，輕重如何，及是
否為致命部位，僅足供認定有無殺意之參考，原不能為區別殺人與傷害之絕對標準。
又有罪之判決書，對被告有利之證據不採納者，應說明其理由，為刑事訴訟法第三百
十條第二款所明定。故有罪判決書對於被告有利之證據，如不加採納，必須說明其不
予採納之理由，否則即難謂無判決不備理由之違誤。是事實審法院應於審判期日就被
告否認犯罪所為有利之辯解事項與證據，予以調查，而於有罪判決理由內詳加論列，
否則率行判決，即屬於法有違。被告始終否認有殺人之故意，在第一審及原審辯稱慶
生醫院所開具之診斷書謂告訴人之刀傷深及心包膜及肝臟，傷口寬一公分，深三‧五
公分，顯有誇大不實之情形，告訴人亦陳稱上訴人刺殺其一刀後，並無再繼續砍刺之
行為，當時告訴人扶著腹部蹲在地上，叫伊找救護車，伊以為告訴人是假裝的，未予
置理，告訴人即自己去醫院，倘當時伊有置告訴人於死之殺人故意，何不乘告訴人虛
弱無力抵擋，繼續刺殺？等語。原審對於上訴人前開有利之辯解，未予說明釐清，復
未說明不予採取之理由，遽認上訴人有殺人之故意，尚嫌速斷，亦有判決理由不備之
違誤。上訴意旨指摘原判決不當，尚非全無理由，應認有撤銷發回更審之原因。
據上論結，應依刑事訴訟法第三百九十七條、第四百零一條，判決如主文。
中      華      民      國    八十八    年      九      月    二十三    日
                              最高法院刑事第五庭
                                  審判長法官  董  明  霈
                                        法官  丁  錦  清
                                        法官  賴  忠  星
                                        法官  林  茂  雄
                                        法官  王  居  財
      右正本證明與原本無異
                                              書  記  官
中      華      民      國    八十八    年      十      月      一      日
